【裁判字號】    97,交聲,19
【裁判日期】    970221
【裁判案由】    違反道路交通管理處罰條例聲明異議
【裁判全文】
臺灣花蓮地方法院交通事件裁定          97年度交聲字第19號
原處分機關  交通部公路總局臺北區監理所花蓮監理站
異  議  人
即受處分人  乙○○
上列異議人即受處分人因違反道路交通管理處罰條例案件，對於
交通部公路總局臺北區監理所花蓮監理站96年11月19日所為之處
分（處分案號：花監違字第裁44-P00000000號），聲明異議，本
院裁定如下：
    主  文
異議駁回。
    理  由
一、原處分意旨略以：異議人即受處分人乙○○於民國96年11月
    17日凌晨零時51分許，駕駛車牌號碼3050-KJ 號自用小客貨
    車（下稱系爭車輛），於花蓮縣花蓮市○○路由東往西方向
    行駛時，因駕駛車輛有反覆加速、減速之動作，為花蓮縣政
    府警察局花蓮分局員警當場攔檢，因異議人散發濃厚酒味，
    而帶至派出所施予酒測，結果其呼氣酒精濃度為每公升0.34
    毫克，經警以異議人違反道路交通管理處罰條例第35 條第1
    項之規定，掣開花警交字第P00000000 號違反道路交管理事
    件通知單舉發，並將系爭車輛移置保管，嗣原處分機關於96
    年11月19日依違反道路交通管理處罰條例第35條第1項第1款
    （裁決書漏載同條例第24條第1項第2款）之規定，裁處異議
    人罰鍰新臺幣（下同）1萬9千5百元、吊扣駕駛執照12 個月
    及施以道安講習等語。
二、異議意旨略以：異議人於96年11月16日晚間在友人家中飲酒
    後，因酒後不能開車，並堅持不讓友人送回家，且當天與太
    太吵架，想等到酒醒後再回家，就請友人將系爭車輛停放在
    花蓮港務局前的路旁，異議人就在車上後座睡覺，後來警察
    到場後叫異議人下車，說異議人酒駕並對異議人施以酒測，
    又將異議人載回美崙派出所施以酒測，並開紅單扣車，但異
    議人當時並沒有酒後駕車，爰依法提出本件聲明異議，請求
    撤銷原處分云云。
三、按汽車駕駛人飲用酒類或其他類似物後，其吐氣所含酒精濃
    度超過每公升0.25毫克或血液中酒精濃度超過百分之0.05以
    上者，不得駕車，道路交通安全規則第114條第2款定有明文
    。次按汽車駕駛人，駕駛汽車經測試檢定有酒精濃度超過規
    定標準者，處1萬5千元以上6 萬元以下罰鍰，並當場移置保
    管其車輛及吊扣其駕駛執照1 年，另應接受道路交通安全講
    習，道路交通管理處罰條例第35條第1 項第1款、第24條第1
    項第2款亦分別定有明文。經查：
（一）異議人於上揭時、地經警施以呼氣酒精濃度測試結果，呼
      氣酒精濃度達每公升0.34毫克，並經警將其駕駛之系爭車
      輛當場移置保管等情，為異議人所不否認，復有異議人簽
      名確認之酒精濃度測試單、花蓮縣警察局舉發違反道路交
      通管理通知單、執行交通違規移置保管車輛收據影本各1
      紙在卷可稽，則異議人確有飲酒而呼氣酒精濃度超過每公
      升0.34毫克之事實明確。
（二）本件異議人於上開時、地酒後駕車之違規事實，業據證人
      即本件舉發員警郭鴻源於本院調查時到庭證稱：當時與另
      一名同事呂小平執行凌晨零點至2 點的巡邏勤務，看到系
      爭車輛從華東路左轉東興路時忽快忽慢，我們跟在系爭車
      輛後面行駛，過了中美路之後，就把他攔下請他靠邊停車
      ，我們看到異議人坐在駕駛座，另外1 名女子坐在副駕駛
      座，我們請他出示證件時聞到他身上有酒味，因現場離我
      們派出所很近，所以我們就請異議人坐我們警車到派出所
      實施酒測等語（見本院卷第23頁），核與證人即另1 名舉
      發本件違規事件之員警呂小平到庭證稱：當時我跟同事郭
      鴻源駕駛巡邏車執行巡邏勤務，我們在中美路與東興路口
      攔停異議人所駕駛車輛，因為我們發現車子明顯搖晃，我
      們就示意請他靠邊停車，車子由異議人駕駛，副駕駛座還
      有1 位女子，我們請他出示駕照時，發現有明顯酒味，就
      請他酒測，但沒有列印結果，但異議人要求回派出所，漱
      口後，由郭鴻源實施酒測等語（見本院卷第32頁、第33頁
      ）大致相符。而參以警員係代表國家執行道路交通安全與
      秩序之維護及違規行為之告發等公權力之公務員，其依法
      掣單舉發違反道路交通管理處罰條例所列之違規事實，本
      質上為行政處分，係公務員基於職務上權力，依法就特定
      之具體事件所為具公法上效果之單方行政行為，自具一定
      之公信力，除非有充份之事證足認執行公權力之公務員認
      知之事實有誤或執行職務時有違法失職之情事，否則本院
      認為應以該管警員所認知之事實為可信，而採為判斷之依
      據。基此，本件執勤警員並無證據顯示其舉發有誤，或有
      捏造事實違法取締之情事。則本件執勤警員本其維護交通
      秩序、安全職責所為之舉發，自應受到合法、正確之推定
      。
（三）異議人雖辯稱：當時並未駕駛系爭車輛行駛於道路上，而
      係於車上睡覺云云，固據證人甲○○到庭證稱：異議人在
      伊住處喝酒至凌晨零時許，伊開系爭車輛載異議人返家，
      至花蓮縣花蓮市○○路與中美路的交岔路口時，異議人要
      伊將車右轉停在花蓮港餐廳的紅綠燈前，伊即打電話回家
      由妻前來載伊回家，異議人在系爭車輛的後座休息，伊大
      約於凌晨零時30分許離開異議人等語（見本院卷第32頁）
      ，然本件員警攔停之地點係在花蓮縣花蓮市○○路與中美
      路口，此與證人甲○○證稱在花蓮港餐廳前停車或異議人
      所稱在港務局前路旁停車等地點仍有一段路程，且施以酒
      測之時間為96年11月17日凌晨零時51分許，亦係在證人甲
      ○○於零時30分許離開異議人之後，證人甲○○並無法證
      明其離開異議人之後，異議人是否確實有在車上睡覺，則
      異議人亦有可能於證人甲○○離開後，又自行駕車行駛於
      道路上，而為警於東興路與中美路的交岔路口攔停，是證
      人甲○○之上開證詞不足為異議人有利之認定，況且證人
      甲○○與異議人為朋友關係，本件攸關異議人是否涉及行
      政處罰，其所為證詞本難期待衡平又不予刻意迴護異議人
      圖使其免受行政處罰之虞，可信度實值懷疑。反而證人郭
      鴻源、呂小平與異議人素不相識，亦無任何宿怨仇隙，衡
      情應無在執行交通勤務中，刻意舉發素不相識、毫無冤仇
      之異議人，且甘冒偽證之罪責之可能或必要，本院亦查無
      證據足資證明證人郭鴻源、呂小平有捏造事實違法取締之
      情事，是證人郭鴻源、呂小平之上開證述均應屬可信，足
      認異議人確有上開酒後駕車之違規事實甚明，其所辯無非
      圖卸之詞，洵無可採。
四、綜上所述，異議人於上開時、地飲酒駕駛系爭車輛，為警攔
    檢實施酒測時，其呼氣酒精濃度超過規定標準之違規情事，
    已堪認定。從而，原處分機關援引前揭規定，裁處異議人罰
    鍰1 萬9千5百元，吊扣其駕駛執照12個月並施以道安講習，
    核無違法或不當，本件異議為無理由，應予駁回。
五、據上論斷，應依道路交通案件處理辦法第19條，裁定如主文
    。
中    華    民    國    97    年    2     月    21    日
                  交通法庭      法  官  許乃文
上列正本證明與原本無異。
如對本裁定不服，應於送達後5日內，向本院提出抗告狀（應抄
附繕本）。
中    華    民    國    97    年    2     月    25    日
                                書記官


司法院資訊處製作；財團法人民間司法改革基金會備份。
